臺北高等行政法院判決
　　　　　　　　　　　　　　　　　　 93年度訴字第3320號
　　　　　　　　　　　　　　　.
原　　　告　森田百貨有限公司
代　表　人　甲○○（董事）
訴訟代理人　丙○○
　　　　　　張迺良律師
　　　　　　蔡亞寧律師
被　　　告　財政部臺北關稅局
代　表　人　詹昭鐶（局長）
訴訟代理人　丁○○
　　　　　　乙○○
上列當事人間因進口貨物驗繳不實發票事件，原告不服財政部中
華民國93年8月9日台財訴字第09300281980號、93年8月10日台財
訴字第09300277960號、 93年8月10日台財訴字第09300284180號
、93年8月11日台財訴字第09300266620號、 93年8月12日台財訴
字第09300267620號及93年 8月12日台財訴字第09300266610號訴
願決定，提起行政訴訟。本院判決如下︰
    主  文
原告之訴駁回。
訴訟費用由原告負擔。
    事  實
壹、事實概要：
    緣原告分別於民國（以下同）92年6月9日、92年6月3日、92
    年6月3日、 92年6月16日、92年6月16日及92年6月17日委由
    永霖報關有限公司向被告報運自日本進口JELLY（ORIHIRO）
    130 G X 5 /P.E BAG NIGHT DIET 共計六批（報單號碼分別
    為：第CL/92/236/00905號、第CL/92/236/00869號、第CH/9
    2/236/00861號、第CH/92/236/00950號、第CH/92/236/0094
    3號及第CH/92/236/00951號），原申報完稅價格分別為新臺
    幣（以下同）232,021元、192,331元、192,331元、229,249
    元、279,815元及127,817元，經被告函請財政部關稅總局驗
    估處（以下簡稱驗估處）查核結果，完稅價格應分別為587,
    832元、 488,840元、488,840元、581,116元、709,875元及
    323,298元， 原告並涉有繳驗偽造發票，逃漏進口稅捐之情
    事， 被告初查乃依海關緝私條例第37條第1項及第44條之規
    定，處原告所漏進口稅額二倍之罰鍰分別計213,486元、177
    ,906元、177,906元、211,120元、258,036元及117,288元，
    追徵所漏進口稅費分別為130,114元（包括進口稅106,743元
    ，營業稅23,128元，推廣貿易服務費243元）、108,428元（
    包括進口稅88,953元，營業稅19,273元，推廣貿易服務費20
    2元）、108,226元（包括進口稅88,953元，營業稅19,273元
    ）、128,672元（包括進口稅105,560元，營業稅22,871元，
    推廣貿易服務費241元）、 157,150元（包括進口稅129,018
    元，營業稅27,954元，推廣貿易服務費178元） 及71,484元
    （包括進口稅58,644元，營業稅12,706元，推廣貿易服務費
    134元）， 並依加值型及非加值型營業稅法（以下簡稱營業
    稅法）第51條第7款之規定， 處所漏營業稅額十倍之罰鍰分
    別計231,200元、192,700元、192,700元、228,700元、279,
    500元及127,000元（計至百元止）。原告不服，分別申經被
    告復查結果，未准變更，提起訴願，遭駁回後，遂向本院提
    起行政訴訟。
貳、兩造聲明：
一、原告聲明：求為判決
１、訴願決定及原處分關於營業稅罰鍰部分均撤銷。
２、訴訟費用由被告負擔。
二、被告聲明：求為判決如主文所示。
、兩造爭點：
    本案有無稅捐稽徵法第48條之1規定之適用？ 退步言之，縱
    使認定原告仍須受漏稅之處罰，原處分按所漏營業稅額裁處
    原告十倍之罰鍰，是否過高？
一、原告陳述：
１、按稅捐稽徵法第48條之1規定： 「納稅義務人自動向稅捐稽
    徵機關補報並補繳所漏稅款者，凡屬未經檢舉，未經稽徵機
    關或財政部指定之調查人員進行調查之案件，左列之處罰一
    律免除：…二、各稅法所定關於逃漏稅之處罰。」揆諸其立
    法意旨，乃在鼓勵納稅義務人自動補報並補繳所漏稅款。經
    查，原告自日本進口「體質調整食品（NIGHT DIET）產品，
    因報關時之疏失，將原每盒477元日幣（約145元台幣）之產
    品成本誤植幣別，致書寫為145元日幣， 而原告在發覺疏失
    後，在不知被告有否調查本案之情形下（因被告從無發函或
    口頭詢問原告此情），即主動於92年11月11日寄發更正申請
    書，請求准予更正並補繳稅款， 是依稅捐稽徵法第48條之1
    規定，應可免除原告之處罰。
２、退步言之，縱使認定原告仍須受漏稅之處罰，原處分裁處原
    告十倍之罰鍰，亦嫌過高：
(1)、按營業稅法第51條第7款規定， 納稅義務人有其他漏稅事實
    者，除追繳稅款外，按所漏稅額處一倍至十倍罰鍰。而課稅
    機關在審酌課處罰鍰之倍數時，自應分別依違章程度，故意
    過失等情節，依比例原則予以裁處。至財政部就稅務違章案
    件裁罰金額或倍數，固訂有「稅務違章案件裁罰金額或倍數
    參考表」，以供稅捐稽徵機關於辦理違章案件之裁罰金額或
    倍數時，有一客觀之標準可資參考，惟該參考表究非不容許
    得於具體個案中考量其事件之個別特殊性，而對其裁罰金額
    及倍數為適度之調整，否則，如均遵守一成不變之原則，稅
    捐稽徵機關就法律所賦予之行政裁量權無異自我限縮，而無
    法於個案中表彰稅法所欲裁罰之目的，殊有違財政部訂頒前
    開參考表之本意。故該倍數參考表使用須知第四點亦註明「
    本表訂定之裁罰金額或倍數未達稅法規定之最高限或最低限
    ，而違章情節重大或較輕者，仍得加重或減輕其罰，至稅法
    規定之最高限或最低限為止。」經查，該倍數參考表針對進
    口貨物逃漏營業稅者，係按所漏稅額處三倍之罰鍰，惟審酌
    原告係因疏失將幣別書寫錯誤，發現錯誤後又主動去函更正
    ，顯見原縱有逃漏營業稅之情事發生，亦非出於原告之本意
    ，相較一般故意逃漏營業稅之違章案件而言，原告之可罰性
    即相對較低，故即使原告仍須受罰鍰處分，該罰鍰倍數亦應
    低於三倍以下，始符比例原則。
(2)、訴願決定書載明：「原處分機關衡酌訴願人事後提出更正申
    請，按海關緝私條例第37條第 1項規定按法定最低倍數處罰
    ，對逃漏進口稅部分處二倍之罰鍰，已屬從寬論處，至於逃
    漏營業稅部分，訴願人有繳驗偽造發票之情事，原處分機關
    以訴願人進口貨物以詐術或其他不正當方法逃漏營業稅，處
    所漏營業稅額十倍罰鍰，並無違誤」云云。則被告對認定原
    告逃漏進口稅部分，既有衡酌原告事後提出更正申請乙情而
    課予法定最低倍數處罰，被告在認定原告逃漏營業稅部分，
    卻未審酌原告已於事後提出更正申請乙情，其裁量權之行使
    難謂無違誤。況查，原告亦未以詐術或其他不正當方法逃漏
    營業稅，蓋：
、原告雖為求加速通關交貨，以儘快取得貨款，便於資金週轉
    ，而出示與原交易不同之發票，惟原告雖繳驗與原交易不同
    之發票，如原告未因疏失填錯貨物成本之幣別 （將台幣145
    元填成日幣145元）， 亦不會導致逃漏營業稅之結果，故繳
    驗與原交易不同之發票，與逃漏營業稅間，並無必然關聯性
    ，不得執此理由遽認原告即係以詐術或其他不正當方法逃漏
    營業稅。
、本案之所以產生漏稅之結果，純係因原告疏失寫錯幣別所致
    ，原告絕無故意要以詐術或其他不正當方法逃漏營業稅，否
    則如原告惡意逃漏營業稅在先，焉有可能在發現錯誤後，即
    自行主動去函更正？益證原告絕無以詐術或其他不正當方法
    逃漏營業稅之故意，被告遽以核處原告所漏稅額十倍罰鍰，
    自有不當。
３、綜上所述，原處分以所漏營業稅十倍之罰鍰裁處原告，其認
    事用法實有違誤不當，復查決定及訴願決定仍予維持，亦有
    違誤，爰請判決如原告訴之聲明。
二、被告陳述：
１、按「報運貨物進口而有繳驗偽造、變造或不實之發票或憑證
    者，得視情節輕重，處以所漏進口稅額二倍至五倍之罰鍰，
    或沒入或併沒入其貨物。」、「有違反本條例情事者，除依
    本條例有關規定處罰外，仍應追徵其所漏或沖退之稅款。」
    、「納稅義務人有左列情形之一者，除追繳稅款外，按所漏
    稅額處一倍至十倍罰鍰，並得停止其營業：…七、其他有漏
    稅事實者。」分別為海關緝私條例第37條第1項第3款、第44
    條及營業稅法第51條第7款所明定。 本案原告違法情節具如
    前述，被告依上揭法條論處，於法並無不合。
２、原告訴稱：「前述六件處分書所送達之日期，全數在92年11
    月12日之後，並且因被告係以秘密查核的方式，原告事先全
    然不知。而原告自行申請更正送出的日期為92年11月11日，
    有郵局郵寄存根可查。所以是原告自行更正在先，而被告之
    處分書送達在後。故依稅捐稽徵法第48條之1 （…納稅義務
    人自動向稅捐稽徵機關補報並補繳所漏稅款者，…左列之處
    罰一律免除；…一、本法第41條至第45條之處罰。二、各稅
    法所定關於逃漏稅之處罰。…）而論，原告雖然報關時有過
    失，但能及時申請更正實應尚屬有理由，被告本應依行政程
    序法第7條第2項：有多種同樣能達成目的之方法時，應選擇
    對人民權益損害最少者之立法意旨處分。但是被告在營業稅
    裁罰時卻以詐術或不正當方法為由從重裁罰，絲毫未將行政
    程序法第7條第2項做為準則，原告認為報關時之過失並非要
    逃漏稅，又加上自行申請更正，被告怎能以詐術或不正當方
    法為由從重裁罰營業稅罰款，於是提起本件行政訴訟」乙節
    ，查依稅捐稽徵法第48條之1第1項：「納稅義務人自動向稅
    捐稽徵機關補報並補繳所漏稅款者，凡屬未經檢舉、未經稽
    徵機關或財政部指定之調查人員進行調查之案件，左列之處
    罰一律免除；其涉及刑事責任者，並得免除其刑：一、本法
    第41條至第45條之處罰。二、各稅法所定關於逃漏稅之處罰
    。」另依財政部84年5月23日台財關第840211738號函核示略
    以： 「違反海關緝私條例第36條第1項、第37條第1項、第4
    項處以罰鍰之案件，如在海關或其他協助查緝機關接獲檢舉
    或進行調查前，因違法行為人主動陳報或提供違法事證，並
    因而查獲或確定其違法行為者，得認定為海關緝私條例第45
    條之一情節輕微免罰之標準，免予處罰。」本案據驗估處檢
    附原告報關時所檢附之發票等資料，函請台北駐日經濟文化
    代表處經濟組查證結果略以：「森田百貨有限公司自貴局報
    運進口JELLY（ORIHIRO）…，經查核結果有繳驗偽造發票偷
    漏關稅之情事…。」且被告為慎重計， 於93年3月29日及同
    年4月2日分別以北棧字第0930102082號及北棧字第09301022
    25號函請驗估處複核原核定價格， 嗣經該處於93年4月20日
    以總驗1(2)字第0931000742號函查復略稱：「…查本六案原
    申報價格為FOB 145/BAG， 經本處送駐日經濟文化代表處經
    濟組查證結果， 原始發票所載實際交易價格折合為FOB JPY
    477/BAG， 且進口人所繳驗之發票與供應商所提供之發票格
    式、簽署字樣皆不同，進口人顯有繳驗偽造發票之情事。又
    進口人提供之『取引確認書』，其所載價格亦與駐外單位查
    得價格FOB JPY 477/BAG相符， 足證本六案原核定價格，並
    無不當。」準此，本案原告繳驗偽造發票事證，至為明確。
    原告以貿易為業，有專人承辦並委託專責報關行辦理貨物報
    關，對於進口通關文件資料之內容自應注意是否與實際交易
    狀況相符，詳加審核並翔實申報，以盡納稅義務人據實申報
    納稅之義務，惟原告未依前述辦理，以致發生原申報價格與
    實際交易價格不符情事，縱非故意屬實，亦難謂無過失，依
    司法院釋字第275號解釋意旨， 自不能免罰。且原告於海關
    查核發現繳驗偽造發票後，始申請更正，不符合上開免罰規
    定，被告依法論處，於法洵無違誤。
３、依海關緝私條例第37條第1項第3款規定：「報運貨物進口而
    有繳驗偽造、變造或不實之發票或憑證者，得視情節輕重，
    處以所漏進口稅額二倍至五倍之罰鍰，或沒入或併沒入其貨
    物。」本案經被告衡酌原告事後提出更正申請，而依該條例
    第37條第1項規定按法定最低倍數處罰， 對逃漏進口稅部分
    處二倍之罰鍰，已審酌原告違法情節輕重從寬論處，洵無不
    妥。至於逃漏營業稅部分，按原告既有前揭繳驗偽造發票之
    情事，核屬以詐術或其他不正當方法逃漏營業稅者，被告依
    財政部訂頒之「稅務違章案件裁罰金額或倍數參考表」規定
    ，處以所漏營業稅額十倍罰鍰，洵屬適法妥當。
４、綜上所述，原告之主張核無理由，爰請判決如被告答辯之聲
    明。
    理  由
一、按「貨物進口時，應徵之營業稅，由海關代徵之。其徵收及
    行政救濟程序，準用關稅法及海關緝私條例之規定辦理。」
    及「納稅義務人有左列情形之一者，除追繳稅款外，按所漏
    稅額處一倍至十倍罰鍰，並得停止其營業：…七、其他有漏
    稅事實者。」 營業稅法第41條及第51條第7款分別定有明文
    。
二、本件原告分別於92年6月9日、92年6月3日、92年6月3日、92
    年6月16日、 92年6月16日及92年6月17日委由永霖報關有限
    公司向被告報運自日本進口JELLY（ORIHIRO）130 G X 5 /P
    .E BAG NIGHT DIET共計六批（報單號碼分別為：第CL/92/2
    36/00905號、第CL/92/236/00869號、第CH/92/236/00861號
    、第CH/92/236/00950號、第CH/92/236/00943號及第CH/92/
    236/00951號），原申報完稅價格分別為232,021元、192,33
    1元、192,331元、229,249元、279,815元及127,817 元，經
    被告函請驗估處查核結果，完稅價格應分別為587,832元、4
    88,840元、488,840元、581,116元、709,875元及323,298元
    ，原告並涉有繳驗偽造發票，逃漏進口稅捐之情事，被告初
    查乃依海關緝私條例第37條第1項及第44條之規定， 處原告
    所漏進口稅額二倍之罰鍰分別計213,486元、177,906元、17
    7,906元、211,120元、258,036元及117,288元，追徵所漏進
    口稅費分別為130,114元（包括進口稅106,743元，營業稅23
    ,128元，推廣貿易服務費243元）、108,428元（包括進口稅
    88,953元，營業稅19,273元，推廣貿易服務費202元）、108
    ,226元（包括進口稅88,953元，營業稅19,273元）、128,67
    2元（包括進口稅105,560元，營業稅22,871元，推廣貿易服
    務費241元）、157,150元（包括進口稅129,018元，營業稅2
    7,954元，推廣貿易服務費178元）及71,484元（包括進口稅
    58,644元，營業稅12,706元，推廣貿易服務費134元）， 並
    依營業稅法第51條第7款之規定， 處所漏營業稅額十倍之罰
    鍰分別計231,200元、192,700元、192,700元、228,700元、
    279,500元及127,000元（計至百元止）。原告不服，主張系
    爭體質調整食品成本約145元， 報關時誤以日幣申報，已於
    92年11月11日提出更正云云，申經被告復查決定以，「按違
    反海關緝私條例第36條第1項、 第37條第1項、第4項處以罰
    鍰之案件，如在海關或其他協助查緝機關接獲檢舉或進行調
    查前，因違法行為人主動陳報或提供違法事證，並因而查獲
    或確定其違法行為者，得認定為海關緝私條例第45條之一情
    節輕微免罰標準，免予處罰。…」 經財政部84年5月23日台
    財關第840211738號函釋在案。 查本案原告於海關查核發現
    繳納偽造發票後，始申請更正，不符合免罰規定，自不得冀
    邀免罰。另本案據驗估處檢附原告報關時所檢附之發票等資
    料，函請台北駐日經濟文化代表處經濟組查證後， 於92年7
    月30日以總驗緝1(2)字第0920600041號函復被告略以：「森
    田百貨有限公司自貴局報運進口JELLY（ORIHIRO）…，經查
    核結果有繳驗偽造發票偷漏關稅之情事…」，並檢附台北駐
    日經濟文化代表處經濟組關務傳真電文略謂：「比較貴處提
    供之發票（參考發票）與國外供應商所發之原始發票，發票
    之單、總價、格式、簽署式樣二者完全不同。…亦即貴處提
    供之三份參考發票非國外供應商所簽發。」準此，本案原告
    繳驗偽造發票事證，至為明確，被告依法論處，核屬允當。
    復查理由所稱顯係事後推諉卸責之詞，不足採信等由，駁回
    其復查之申請。原告不服，循序提起訴願及本件行政訴訟。
三、原告於本件行政訴訟中訴稱，前述六件處分書所送達之日期
    ，全數在92年11月12日之後，並且因被告係以秘密查核的方
    式，原告事先全然不知。而原告自行申請更正送出的日期為
    92年11月11日，有郵局郵寄存根可查。所以是原告自行更正
    在先，而被告之處分書送達在後。故依稅捐稽徵法第48條之
    1而論， 原告雖然報關時有過失，但能及時申請更正實應尚
    屬有理由，被告本應依行政程序法第7條第2項：有多種同樣
    能達成目的之方法時，應選擇對人民權益損害最少者之立法
    意旨處分。但是被告在營業稅裁罰時卻以詐術或不正當方法
    為由從重裁罰，絲毫未將行政程序法第7條第2項做為準則，
    原告認為報關時之過失並非要逃漏稅，又加上自行申請更正
    ，被告怎能以詐術或不正當方法為由從重裁罰營業稅罰款云
    云。惟查：
１、依稅捐稽徵法第48條之1第1項：「納稅義務人自動向稅捐稽
    徵機關補報並補繳所漏稅款者，凡屬未經檢舉、未經稽徵機
    關或財政部指定之調查人員進行調查之案件，左列之處罰一
    律免除；其涉及刑事責任者，並得免除其刑：一、本法第41
    條至第45條之處罰。二、各稅法所定關於逃漏稅之處罰。」
    另依財政部84年5月23日台財關第840211738號函核示略以：
    「違反海關緝私條例第36條第1項、 第37條第1項、第4項處
    以罰鍰之案件，如在海關或其他協助查緝機關接獲檢舉或進
    行調查前，因違法行為人主動陳報或提供違法事證，並因而
    查獲或確定其違法行為者，得認定為海關緝私條例第45條之
    一情節輕微免罰之標準，免予處罰。」本案據驗估處檢附原
    告報關時所檢附之發票等資料，函請台北駐日經濟文化代表
    處經濟組查證結果略以：「森田百貨有限公司自貴局報運進
    口JELLY（ORIHIRO）…，經查核結果有繳驗偽造發票偷漏關
    稅之情事…。」被告為慎重計，復於93年3月29日及同年4月
    2日分別以北棧字第0930102082號及北棧字第0930102225 號
    函請驗估處複核原核定價格， 嗣經該處於93年4月20日以總
    驗1(2)字第0931000742號函查復略稱：「…查本六案原申報
    價格為FOB 145/BAG， 經本處送駐日經濟文化代表處經濟組
    查證結果，原始發票所載實際交易價格折合為FOB JPY 477/
    BAG， 且進口人所繳驗之發票與供應商所提供之發票格式、
    簽署字樣皆不同，進口人顯有繳驗偽造發票之情事。又進口
    人提供之『取引確認書』，其所載價格亦與駐外單位查得價
    格FOB JPY 477/BAG相符， 足證本六案原核定價格，並無不
    當。」準此，本案原告繳驗偽造發票事證，至為明確，被告
    依法論處，於法洵無違誤。
２、原告既有前揭繳驗偽造發票之情事，核屬以詐術或其他不正
    當方法逃漏營業稅者，被告依財政部訂頒之「稅務違章案件
    裁罰金額或倍數參考表」規定，處以所漏營業稅額十倍罰鍰
    ，洵屬適法妥當。
四、綜上所述，原告之陳詞均不可採，則被告依營業稅法第51條
    第7款之規定，處所漏營業稅額十倍之罰鍰分別計231,200元
    、192,700元、192,700元、228,700元、279,500元及127,00
    0元（計至百元止）之處分， 揆諸首揭規定，並無違誤，復
    查決定及訴願決定遞予維持，均無不合。原告徒執前詞，訴
    請撤銷訴願決定及原處分關於營業稅罰鍰部分，並無理由，
    應予駁回。
五、本件事證已臻明確，兩造其餘攻擊防禦方法均與本件判決結
    果不生影響，故不逐一論述，併此敘明。
據上論結，本件原告之訴為無理由， 爰依行政訴訟法第98條第3
項前段判決如主文。
中　　華　　民　　國　　94　　年　　7　 　月　　27　　日
   　　　　                第四庭審判長法    官 徐瑞晃
           　　　　                    法    官 李得灶
                   　　　　            法    官 吳慧娟
上為正本係照原本作成。
如不服本判決，應於送達後20日內，向本院提出上訴狀並表明上
訴理由，如於本判決宣示後送達前提起上訴者，應於判決送達後
20日內補提上訴理由書（須按他造人數附繕本）。
中　　華　　民　　國　　94　　年　　7　 　月　　27　　日
           　　　　　　　　　　　　　　書 記 官 劉道文
